臺灣新竹地方法院民事判決　94年度家訴字第26號
原　　　告　丁○○
訴訟代理人　甲○○
被　　　告　國軍退除役官兵輔導委員會
　　　　　　新竹縣榮民服務處
法定代理人　乙○○
訴訟代理人　丙○○
上列當事人間請求確認繼承權存在事件，本院判決如下：
    主  文
原告之訴駁回。
訴訟費用由原告負擔。
    事實與理由
壹、原告起訴主張：
一、原告丁○○之生父即被繼承人顧明與生母馬氏於民國（下同
    ）36年間在江蘇省漣水縣結婚，37年1月5日生下原告。被繼
    承人顧明於38年間跟隨國民政府軍隊播遷來台，於台灣申報
    戶籍時，因年輕思慮未周，並未將已婚之事實登載於戶籍登
    記簿冊中，致被繼承人顧明之戶籍謄本配偶欄並未記載馬氏
    。嗣因局勢不穩，政府宣佈戒嚴，兩岸人民無法取得聯繫，
    直至78年政府宣佈解嚴，開放返鄉探親後始與原告相認並互
    有通信。88年2月被繼承人顧明死亡，原告欲依法辦理繼承
    事宜，遭被告以被繼承人顧明遺留資料無登載配偶為由拒絕
    ，並要求原告於台灣地區法院依法起訴確認與被繼承人顧明
    間親子關係後檢證憑辦。
二、由於確認原告為被繼承人之子女，則原告得請領被繼承人顧
    明死亡後 2年半的薪水，故有確認之必要；而被告為被繼承
    人顧明之遺產管理人，原告於未確認與被繼承人顧明間具有
    親子關係前，原告繼承人地位有受侵害之危險，且該危險得
    以依確認之訴加以除去，故原告有即受確認判決之法律上利
    益等語。為此提起本訴。並聲明（一）確認原告對被繼承人
    顧明之繼承權存在。（二）訴訟費用由被告負擔。
貳、被告方面：
一、被繼承人顧明於88年2月22日死亡，依「台灣地區與大陸地
    區人民關係條例」第68條規定，被告為其遺產管理人，又依
    同條例施行細則第8條第1項規定，被告對申請亡故榮民繼承
    發還案件具有實質審查權，合先敘明。
二、原告所稱餘額退伍金非由被告管理，審核申請人是否合於請
    領要件係空軍總部權責，且縱經空軍總部審核通過，亦必須
    被繼承人之家屬方能領出，被告亦不能請領。又被告從未接
    獲原告申請之案件，原告指稱之公文台北郵政90251附5號信
    箱書函（93年4月1日空規字第0930003321號）係空軍總部所
    發，亦非被告，是本件當事人即被告不適格。
三、依被告現管有之資料亦無從查證原告與被繼承人顧明間具有
    親子關係，且依本院88年度家催字第67號裁定意旨，被繼承
    人顧明之繼承人得為承認繼承與否之期限屆滿日為91年5月
    15日，原告未於上揭法定期間內向被告為繼承之表示，復依
    同條例第66條第1項規定，大陸地區人民繼承台灣地區人民
    之遺產，應於繼承開始起3年內以書面向被繼承人住所地之
    法院為繼承之表示，逾期即視為拋棄其繼承權。故原告主張
    為無理由等語，茲為抗辯。並聲明（一）駁回原告之訴及其
    假執行之聲請。（二）訴訟費用由原告負擔。（三）如為不
    利被告判決，請准供擔保免為假執行宣告。
參、得心證之理由：
一、按確認之訴非原告有即受確認判決之法律上利益者，不得提
    起。所謂即受確認判決之法律上利益，係指法律關係之存否
    不明確，原告主觀上認其在法律上之地位有不安之狀態存在
    ，且此種不安之狀態，能以確認判決將之除去者而言，若縱
    經法院判決確認，亦不能除去其不安之狀態者，即難認有受
    確認判決之法律上利益。查被告僅為被繼承人顧明之遺產管
    理人，其對於原告主張其為被繼承人顧明之法定繼承人一節
    並無承認或否認，又縱被告認原告與被繼承人顧明間有親子
    關係，依「台灣地區與大陸地區人民關係條例」第66條第1
    項規定，原告未於繼承開始起3年內以書面向被繼承人住所
    地之法院為繼承之表示，已視為拋棄其繼承權，是亦無法繼
    承被繼承人在台之遺產，復經本院依職權於94年11月18日傳
    喚空軍總部證人唐淑慧到庭證稱: 「我們有一定作業程序，
    原告要向我們單位申請，我們會查證，目前我們還在查證。
    我們要原告到法院確認親屬關係」等語，足證審核權非在被
    告，故被告所辯即為可採，是被告對原告並無法律關係不明
    確或法律上不安之狀態，因認原告對被告所提本件確認對被
    繼承人顧明繼承權存在之確認訴訟無即受確認判決之法律上
    利益，於法並不合。應予駁回。
肆：訴訟費用之負擔：民事訴訟法第78條判決如主文。
中　　華　　民　　國　　94　　年　　12 　月   7 　日
                  家事法庭    法　官　許翠玲
以上為正本係照原本作成。
如對本判決上訴，須於判決送達後20日內向本院提出上訴狀。
                              書記官　陳宏城
中　　華　　民　　國　　94　　年　　12 　月　 7 　日
